【裁判字號】    95,訴,768
【裁判日期】    951122
【裁判案由】    毒品危害防制條例
【裁判全文】
臺灣基隆地方法院刑事判決               95年度訴字第768號
公  訴  人  臺灣基隆地方法院檢察署檢察官
被      告  乙○○
上列被告因違反毒品危害防制條例案件，經檢察官提起公訴（95
年度毒偵字第1884號），被告並為有罪陳述，本院合議庭乃裁定
由受命法官獨任以簡式審判程序進行審理，並判決如下：
    主  文
乙○○施用第一級毒品，累犯，處有期徒刑捌月。
    事  實
一、乙○○前因詐欺案件，經臺灣高等法院於民國92年9 月18日
    ，以92年度上易字第2359號判決有期徒刑八月確定，於92年
    12月30日入監執行，93年8 月29日執行完畢；又因初犯施用
    毒品案件，經觀察、勒戒後，認無繼續施用毒品之傾向，於
    94年6 月21日經釋放出所，並由臺灣基隆地方法院檢察署檢
    察官於94年6 月22日，以94年度毒偵字第1153號為不起訴處
    分確定；再因二犯施用毒品案件，由臺灣基隆地方法院檢察
    署檢察官提起公訴，並經本院於95年5 月30日，以95年度易
    字第101 號判決有期徒刑四月確定，甫於95年7 月28日易科
    罰金執行完畢。乃乙○○猶不思戒除毒癮，復基於同時反覆
    持續施用第一級毒品海洛因及第二級毒品安非他命類（安非
    他命暨甲基安非他命）之犯意，於95年8 月10日晚間11時左
    右，在基隆市○○路99巷1 號2 樓同安旅社206 號之友人趙
    福來（檢察官另案偵辦）房內，以將海洛因及安非他命類混
    合後捲放入香煙內燒烤使生霧化白煙再以口鼻吸食之方式，
    同時施用第一級毒品海洛因暨第二級毒品安非他命類。嗣為
    警於95年8 月11日凌晨零時35分，在上址臨檢查獲，經採其
    尿液送驗，結果呈嗎啡（海洛因代謝後尿液檢出成份）、安
    非他命暨甲基安非他命陽性反應，始知上情。
二、案經基隆市警察局第二分局移送臺灣基隆地方法院檢察署檢
    察官偵查起訴。
    理  由
壹、程序事項
    本案被告乙○○所犯者非為死刑、無期徒刑、最輕本刑為三
    年以上有期徒刑之罪或高等法院管轄之第一審案件，其於準
    備程序進行中，先就被訴事實為有罪之陳述，經告知其簡式
    審判程序之旨，並聽取公訴人、被告之意見後，本院業已依
    刑事訴訟法第二百七十三條之一第一項規定，裁定由受命法
    官獨任以簡式審判程序進行本案之審理。
貳、實體事項
一、前揭事實業據被告乙○○於本院審理時坦承不諱。且被告為
    警查獲後所採集之尿液檢體，經基隆市警察局第二分局送請
    昭信科技顧問股份有限公司以氣相層析質譜儀法為確認檢驗
    之結果，呈嗎啡（海洛因代謝後尿液檢出成份）、安非他命
    暨甲基安非他命陽性反應，亦有昭信科技顧問股份有限公司
    95年9 月19日濫用藥物尿液檢體檢驗報告暨基隆市警察局第
    二分局偵辦毒品案件尿液檢體對照表各1 件在卷可憑；參之
    以酵素免疫分析或薄層定性分析等方式為初步篩檢者，檢驗
    結果雖有相當程度偽陽性之可能，然以氣（液）相層析、質
    譜分析之儀器為交叉確認者，檢驗結果出現偽陽性之機率則
    極低，因而具有公信力，核足為對涉嫌人不利之認定；暨一
    般人注射海洛因經體內吸收代謝約30分鐘以後，乃轉換以嗎
    啡為主要成份（主要型態），陸續隨尿液排出體外，並以最
    初6 至12小時之排泄量最多。若以日計，約有80 %之毒品代
    謝物（嗎啡），可在注射後24小時以內隨尿液排出體外，至
    其他剩餘劑量則可在數日內分別隨尿液排出體外；又安非他
    命類經口服投與後，70 %約於24小時以內自尿液中排出，90
     %則於96小時以內自尿液中排出，是實務目前固衡常以尿液
    檢測判斷受驗者曾否施用毒品，惟鑑於國內現階段針對尿液
    所檢測者，僅為該尿液是否呈安非他命類陽性反應而已，至
    其實際投與量之多寡，則每因安非他命之檢出與個人投與方
    式、投與量、體質、採尿時間，乃至檢驗儀器之精密度等諸
    多因素息息相關，而無從憑以精確推斷，遑論進而據以回推
    （自受驗者採集尿液之時間回推）其精確之投與時間。然則
    ，自受驗者口服投與後所得檢測出安非他命之通常時間推斷
    ，其投與時間距離其採尿時間最長可能不會超過4 日。此復
    曾經法務部調查局以90年4 月12日陸(一)字第90133335號函
    、行政院衛生署藥物食品檢驗局以81年2 月8 日（）藥檢
    壹字第001156號函釋在案。勾稽以觀，足見被告於本院審理
    時之任意性自白，與事實相符，堪可採信。再者，被告前因
    初犯施用毒品案件，經觀察、勒戒後，認無繼續施用毒品之
    傾向，於94年6 月21日經釋放出所，並由臺灣基隆地方法院
    檢察署檢察官於94年6 月22日，以94年度毒偵字第1153號為
    不起訴處分確定；再因二犯施用毒品案件，由臺灣基隆地方
    法院檢察署檢察官提起公訴，並經本院於95年5 月30日，以
    95年度易字第101 號判決有期徒刑四月確定（已執畢），此
    觀諸卷附之臺灣高等法院被告前案紀錄表、前揭不起訴處分
    書、刑事判決所載內容自明。從而，本案事證明確，被告於
    初犯施用毒品案件之五年以內，再犯施用毒品之犯行，堪可
    認定，應依法論科。
二、論罪科刑：
  (一)查海洛因、安非他命類分別係毒品危害防制條例所列管之第
    一級、第二級毒品，此為該條例第二條第二項第一款、第二
    款所明定。按犯毒品危害防制條例第十條之罪（施用毒品罪
    ）者，檢察官應聲請法院裁定，令被告入勒戒處所觀察、勒
    戒，經勒戒處所陳報，認受觀察、勒戒人無繼續施用毒品傾
    向者，應即釋放，並為不起訴之處分；認有繼續施用毒品傾
    向者，即應聲請法院裁定令入戒治處所強制戒治，俟強制戒
    治期滿釋放，再為不起訴之處分。惟依上揭規定觀察勒戒或
    強制戒治執行完畢釋放後，五年內再犯毒品危害防制條例第
    十條之罪（施用毒品罪）者，檢察官即應依法追訴，毒品危
    害防制條例第二十條第一項、第二項、第二十三條第二項分
    別定有明文。
  (二)核被告於初犯施用毒品案件以後之五年以內，再犯施用第一
    級毒品海洛因、第二級毒品安非他命類之行為，係犯毒品危
    害防制條例第十條第一項之施用第一級毒品罪、同條第二項
    之施用第二級毒品罪。被告持有第一級毒品海洛因、第二級
    毒品安非他命類之低度行為，應分別為施用第一級、第二級
    毒品之高度行為所吸收，均不另論罪。
  (三)查起訴書雖誤繕被告施用毒品之時間暨地點，然此業據蒞庭
    檢察官於未變動其社會基本事實同一性之前提下，當庭更正
    如本判決事實欄之所載，此有本院審判筆錄在卷可稽；核此
    更正範圍，亦無礙於原起訴所特定之事實。本於檢察一體之
    原則，本院當以蒞庭檢察官所到庭更正者，為起訴所指之犯
    罪時、地。
  (四)被告係以一個將海洛因及安非他命類混合後捲放入香煙內燒
    烤使生霧化白煙再以口鼻吸食之方式，同時施用第一級毒品
    海洛因暨第二級毒品安非他命類，觸犯構成要件不相同之法
    條罪名，為異種想像競合犯，應依刑法第五十五條規定，從
    一較重之毒品危害防制條例第十條第一項之施用第一級毒品
    罪名處斷。
  (五)查被告曾有如前所述之犯罪科刑及刑之執行情形，此有臺灣
    高等法院被告前案紀錄表在卷可稽，其於有期徒刑執行完畢
    後，五年以內，故意再犯本起最重本刑有期徒刑以上之罪，
    為累犯，應依刑法第四十七條第一項規定，加重其刑。
  (六)本院審酌被告犯罪之動機、吸食頻率、曾有施用毒品之前科
    仍不知戒除，惟慮及其犯後坦承犯行、所犯乃戕害自己身心
    健康，尚未危及他人等一切情狀，量處如主文所示之刑。
據上論斷，應依刑事訴訟法第二百七十三條之一第一項、第二百
九十九條第一項前段，毒品危害防制條例第二十三條第二項、第
十條第一項、第二項，刑法第十一條前段、第五十五條、第四十
七條第一項，判決如主文。
本案經檢察官甲○○到庭執行職務。
中    華    民    國    95    年    11    月    22    日
                  刑事第三庭法  官  王慧惠
以上正本證明與原本無異。
對於本件判決如有不服，應於收受送達後10日內，向本院提出上
訴書狀，上訴於臺灣高等法院，並按他造當事人之人數附具繕本
。
中    華    民    國    95    年    11    月    22    日
                            書記官  王一芳
附錄論罪法條
毒品危害防制條例第10條第1項、第2項
施用第一級毒品者，處 6 月以上 5 年以下有期徒刑。
施用第二級毒品者，處 3 年以下有期徒刑。


司法院資訊處製作；財團法人民間司法改革基金會備份。
